【裁判字號】    89,上訴,2106
【裁判日期】    890629
【裁判案由】    誣告
【裁判全文】
臺灣高等法院刑事判決                  八十九年度上訴字第二一六號
    上訴人  即
    自  訴  人  乙○○
    被      告  甲○○
右上訴人，因誣告案件，不服臺灣台北地方法院八十九年度自字第二三二號，中華民
國八十九年五月六日第一審判決，提起上訴，本院判決如左：
    主    文
上訴駁回。
    理    由
一、本案經本院審理結果，認第一審判決「本件自訴不受理」並無不當，應予維持，
    並引用第一審判決書記載之證據及理由。
二、上訴人即自訴人上訴意旨以伊所提起之八十九年度偵字第六八五五號早已聲請撤
    銷並改為自訴，原審未予調查，其判決自違背法令，再自訴人與原審法官有隙怨
    並已聲請該法官迴避，原審法官仍予以判決亦違背法令，又誣告係得提起自訴之
    案件，故自訴人撤銷告訴改提起自訴，亦於法有據云云。然查民國八十九年二月
    九日修正公布，於同年月十一日生效之刑事訴訟法第三百二十三條第一項規定：
    同一案件經檢察官依（刑事訴訟法）第二百二十八條規定開始偵查者，不得再行
    自訴。但告訴乃論之罪，經犯罪之直接被害人提起自訴者，不在此限。本件上訴
    人即自訴人自訴被告涉有誣告之罪嫌，其向原審法院提起本件自訴之時間係八十
    九年三月七日，而自訴人另早於提起本件自訴前之八十九年二月十六日即以同一
    被告之同一犯罪事實向台灣台北地方法院檢察署提出誣告之告訴，並經該署分八
    十九年度偵字第六八五五號開始偵查，此業經原審法院向該署查證明確，有該署
    於八十九年五月二日以北檢聰陽八十九他七一二字第一七七七四號函覆原審法院
    所檢附之自訴人於該署所提出之告訴狀、該署上開案號偵查卷宗封面附原審法院
    卷可稽（原審卷第八八頁至九五頁），而自訴人所提起之本件誣告罪嫌自訴，依
    法並非屬告訴乃論之罪，是上訴人縱令曾向原檢察機關聲請撤回告訴（上訴人載
    為撤銷），亦不生效力，仍應由檢察官依法偵查，是原審依前揭說明，認本件自
    訴人依法不得提起本件自訴，而不經言詞辯論，逕為諭知本件自訴不受理之判決
    ，經核並無違誤。再以與法官有隙怨之事由而聲請法官迴避屬刑事訴訟法第十八
    條第二款規定之「足認法官執行職務有偏頗之虞之事由，依同法第二十二條規定
    法官仍得進行訴訟程序，而非應即停止訴訟程序，是原審法官依法為本件判決亦
    無違背法令。又「誣告罪」固得提起自訴，惟上訴人既已先行提起告訴，並經檢
    察官開始偵查，依前開修正刑事訴訟程序第三百二十三條第一項之規定，自不得
    再提起自訴。上訴人之上訴為無理由，應予駁回，並不經言詞辯論為之。
三、據上論斷，應依刑事訴訟法第三百七十三條、第三百七十二條、第三百六十八條
    ，判決如主文。
中      華      民      國    八十九    年      六      月    二十九    日
                              臺灣高等法院刑事第十庭
                                  審判長法  官  蔡  長  溪
                                        法  官  楊  貴  志
                                        法  官  溫  耀  源
右正本證明與原本無異。
如不服本判決應於收受送達後十日內向本院提出上訴書狀，其未敘述上訴之理由者並
得於提起上訴後十日內向本院補提理由書（均須按他造當事人之人數附繕本）。
                                        書記官  陳  明  琴
中      華      民      國    八十九    年      七      月      四      日


司法院資訊處製作；財團法人民間司法改革基金會備份。
